臺灣臺北地方法院民事判決　　　　　　　　　　　　九十三年度簡上字第二三五號
　　上　訴　人　傑起貿易有限公司
　　法定代理人　甲○○
　　訴訟代理人　乙○○
　　被　上訴人　丙○○○科技股份有限公司
　　法定代理人　丁○○
　　訴訟代理人　戊○○
上述當事人間給付貨款事件，上訴人對於本院臺北簡易庭民國九
十三年一月二十七日第一審判決（九十二年度北簡字第五一八一
號）提起上訴，本院於民國九十四年一月七日辯論終結，茲判決
如下：
        主      文
上訴駁回。
第二審訴訟費用由上訴人負擔。
        事  實  及  理  由
壹、被上訴人主張：（一見二審卷第四二頁，二見同卷第七七頁
    ，三見同卷第八五之一、一０五頁）
一、上訴人自民國九十年一月一日起至同年十一月三十日止，多
    次向被上訴人訂購文心蘭瓶苗及蝴蝶蘭瓶苗、大苗，被上訴
    人於附表一所示時間先後出貨十三次，貨款總計新台幣（以
    下同）三百二十四萬四千八百六十元，上訴人自九十年三月
    二十九日迄九十一年十二月二日止，於附表二所示時間先後
    付款五次共二百八十八萬九千四百六十元。被上訴人自認貨
    品瑕疵應扣款五萬二千九百三十元，是以上訴人尚應支付貨
    款三十萬二千四百七十元─文心蘭苗二十八萬零九百元、蝴
    蝶蘭苗二萬一千五百七十元。
二、被上訴人雖曾傳真同意扣減文心蘭苗貨款十六萬零二百元；
    這是因為上訴人逕自扣款二十八萬餘元，被上訴人遂傳真協
    商扣款十六萬零二百元，惟上訴人並未回覆，故仍應支付文
    心蘭貨款二十八萬零九百元。
三、關於九十年二月一日所出貨蝴蝶蘭苗，被上訴人雖曾傳真表
    示因發霉可扣款二萬一千五百七十元，是因為當初上訴人聲
    稱蝴蝶蘭苗有瑕疵已在美國銷毀，上訴人才同意如數扣款。
    卻在九十二年初發現批蘭苗在國內栽種，被上訴人自得撤銷
    被詐欺所為意思表示，上訴人應給付此部分款項。依買賣價
    金給付請求權訴請上訴人給付三十萬二千四百七十元及，自
    支付命令送達日次日起即九十一年十二月七日起至清償日止
    ，按年息百分之五計算之利息。並由上訴人負擔訴訟費用。
    （原審為被上訴人勝訴判決，被上訴人於二審答辯聲明：上
    訴駁回。第一、二審訴訟費用由上訴人負擔。）
壹、上訴人辯稱：（一見二審卷第一０四、一００頁，二見同卷
    第八０、七頁）
一、對於被上訴人所提附表一、二應收貨款明細、還款明細不爭
    執；但是被上訴人在上證四、五傳真已自認貨款應扣除十六
    萬零二百元；上訴人隨即於於九十一年十一月二十九日電匯
    六千三百九十元予被上訴人，充其量上訴人僅欠被上訴人貨
    款十一萬五千二百元。
二、除被上訴人在自認瑕疵應扣款五萬二千九百三十元外，被上
    訴人在九十年二月一日出貨的蝴蝶苗短少一千二百零七株，
    發霉二百三十一株，合計一千四百三十八株，每株以十五元
    計算，應扣款二萬一千五百七十元。（原審為上訴人敗訴判
    決，上訴聲明：原判決廢棄。上述廢棄部分被上訴人在第一
    審之訴駁回。第一、二審訴訟費用由被上訴人負擔。）
、本院得心證理由：
一、雙方同意、不爭執事項：
    (1)自九十年一月一日起至同年十一月三十日止，上訴人陸續
      向被上訴人訂購文心蘭瓶苗及蝴蝶蘭瓶苗、大苗，被上訴
      人於附表一所示時間先後出貨十三次，貨款總計三百二十
      四萬四千八百六十元；上訴人先後於附表二所示時間付款
      五次共二百八十八萬九千四百六十元。（見二審卷第四四
      、四五、一０四頁）
    (2)被上訴人因貨品瑕疵同意扣款五萬二千九百三十元（同卷
      第四二頁），應收款項扣除已付款項與此部金額後，尚餘
      三十萬二千四百七十元。
    (3)針對文心蘭苗貨款，被上訴人曾傳真同意上訴人扣款十六
      萬零二百元（同卷第七七、一０四頁）。
    (4)被上訴人在九十年二月一日所出貨蝴蝶蘭苗，上訴人告知
      短少一千二百零七株，發霉二百三十一株，每株以十五元
      計算應扣款二萬一千五百七十元；被上訴人曾同意此事（
      同卷第八五之一頁）。
    (5)對於訴外人蜀隆花卉股份有限公司（下稱：蜀隆公司）出
      具之九十年二月一日前後進後三批瓶蘭品質之證明書，雙
      方不爭執（一審卷一四０頁、一四四頁）。
二、爭執要旨：
    (1)就文心蘭苗貨款扣減十六萬零二百元一事，雙方是否達成
      合意？
    (2)九十年二月一日所出貨蝴蝶蘭苗價金，前經雙方合意就短
      少、發霉扣減二萬一千五百七十元，被上訴人可否撤銷此
      一合意？
三、關於文心蘭苗價款方面：
　　上訴人辯稱被上訴人早在九十年二度傳真同意扣減十六萬零
    二百元，自不得再請求此部分價金云云。被上訴人辯稱當時
    是上訴人逕自扣款二十八萬餘元，被上訴人傳真協商扣款十
    六萬零二百元，可是上訴人並未同意其提議，故此等傳真並
    無拘束力等語。經調查：
    (1)按，當事人主張有利於己之事實者，就其事實有舉證之責
      任，民事訴訟法第二百七十七條定有明文。次按，非對話
      為要約者，依通常情形可期待承諾之達到時期內，相對人
      不為承諾時，其要約失其拘束力，民法第一百五十七條亦
      定有明文。
    (2)上訴人主張被上訴人二度傳真同意扣款，固有傳真影本二
      份在卷（二審卷第八三、八四頁）；且為被上訴人所自承
      （同卷第七七、一０四頁）。依傳真內容可知被上訴人早
      在九十年即將此一「要約」通知上訴人，然而，上訴人未
      能證明曾同意其提議；迨九十一年十二月十二日被上訴人
      提起本件訴訟後，縱使上訴人於訴訟中同意此等傳真，也
      在「通常情形可期待承諾」之期間以後，要約早已失效，
      上訴人無從再為承諾。
    因此，上訴人未於收受傳真後相當期間內向被上訴人表示同
    意，被上訴人傳真即失其效力，上訴人不得據此要求減價十
    六萬零二百元。
四、撤銷有關蝴蝶蘭苗扣款合意方面：
    有關九十年二月一日所出貨蝴蝶蘭苗，前經雙方合意就短少
    、發霉情事扣減二萬一千五百七十元價金。被上訴人主張九
    十二年發現遭上訴人欺矇，遂撤銷合意，要求上訴人支付此
    一價金等語；上訴人則否認欺矇被上訴人云云。經調查：
    (1)因被詐欺或被脅迫而為意思表示者，表意人得於發現詐欺
      後一年內撤銷其意思表示，民法第九十二條第一項本文、
      第九十三條著有明文。
    (2)被上訴人於附表一所示九十年二月一日出貨蝴蝶蘭瓶苗一
      千七百二十瓶（支），此為雙方所不爭執。蜀隆公司針對
      此批蘭苗品質出具證明書一紙：「臺灣蘭園於民國九十年
      二月一日前後進貨三批共計瓶苗一千七百二十支，由育品
      蘭園出貨確實，言明幫傑起股份有限公司代工，品系、數
      量如下編號確實無誤…蝴蝶蘭瓶苗總計一七二０支…」（
      見一審卷第一四四、一四五頁），上訴人不爭執此一證明
      書形式真正，且自認曾交付該公司寄養瓶苗三批，第二批
      有一七二０支（同卷第一四０頁）。證明書所載蘭苗種類
      、數量均與雙方所述相符，復未提及短少、發霉等情；上
      訴人聲稱短少一千二百零七株、發霉二百三十一株，即與
      實情不符。
    (3)被上訴人所交付蘭苗既無短少、發霉情事，上訴人竟以此
      為由要求扣款二萬一千五百七十元，致被上訴人受其矇蔽
      而同意所請。則被上訴人於九十二年初發現實情後，於同
      年十月十七日當庭撤銷扣款合意，依照上述說明，應發生
      撤銷合意之效力。
    雙方先前扣款合意既經被上訴人撤銷，被上訴人自得請求此
    部分款項二萬一千五百七十元。
五、從而，被上訴人依據買賣價金給付請求權訴請被上訴人給付
    餘三十萬二千四百七十元及自支付命令送達次日起（即九十
    一年十二月七日）至清償日止，按年息百分之五計算之利息
    ，為有理由，原審因予准許，合於法律規定；上訴意旨認為
    原判決不當，聲請廢棄改判，為無理由，應予駁回。
六、據上論結，本件上訴為無理由，依民事訴訟法第四百三十六
    條之一第三項、第四百四十九條第一項、第七十八條，判決
    如主文。
中  　華  　民  　國　九十四  年　  一　　月  二十一  日
                        臺灣臺北地方法院民事第二庭
                                審判長法  官 詹文馨
                                      法  官 黃雯惠
                                      法  官 吳燁山
上為正本係照原本作成
不得上訴第三審（參見民事訴訟法第四百三十六條之二、第四百
六十六條）
中  　華  　民  　國　九十四  年　  一　　月  二十一  日
                                      書記官 柯月英
